臺灣臺南地方法院民事判決　　　　　　　100年度親字第106號
原　　　告　黃博志
被　　　告　吳韋哲
法定代理人　吳玉如
上當事人間請求確認親子關係不存在事件，本院於民國100年8月
22日言詞辯論終結，判決如下：
    主      文
確認原告黃博志 (男，民國○○○年○月○○○日生，身分證統
一編號：Ｚ000000000號)與被告吳韋哲 (男，民國○
○○年○月○○○日生，身分證統一編號：Ｚ00000000
0號)間之親子關係不存在。
訴訟費用新臺幣仟元由被告負擔。
    事實及理由
一、原告主張：
  (一)按確認法律關係之訴，非原告有即受確認判決之法律上利益
    者，不得提起之；確認證書真偽或為法律關係基礎事實存否
    之訴，亦同；前項確認法律關係基礎事實存否之訴，以原告
    不能提起他訴訟者為限。民事訴訟法第247條第1、2項定有
    明文。其立法意旨，係認為依原條文規定，除確認證書真偽
    之訴外，以確認法律關係成立或不成立，始得提起，適用範
    圍過於狹窄，爰將原舊條文「成立或不成立」之字樣刪除，
    使就法律關係成立或不成立及法律關係存在或不存在，有即
    受確認判決之法律上利益者，均得提起確認之訴，且為發揮
    確認之訴預防及解決紛爭之功能，擴大其適用範圍及於法律
    關係之基礎事實；而所謂即受確認判決之法律上利益，係指
    因法律關係之存否不明確，致原告私法上之地位有受侵害之
    危險，而此項危險得以對於被告之確認判決除去者而言；又
    法律上父母子女關係是否存在，不僅影響雙方之身分，且關
    於雙方因該身分而產生之法律關係亦將隨之而變動，故如認
    父母子女間並無血緣關係存在，可由該父母、繼承人提起否
    認子女、確認親子關係不存在之訴，以除去不實之親子關係
    ；再者，戶籍登記簿之記載為身分之說明，其登記自有相當
    之證明力，故關於已為戶籍登記之親子關係存在與否，除經
    司法機關裁判確定或當事人憑有效證明文件申請更正外，尚
    非得由為登記之親子雙方協同辦理即可逕行更正，此觀戶籍
    法第25條、戶籍法施行細則第16條第1項之規定即明。從而
    ，確認親子關係存否之訴雖以事實上血緣為基礎，惟係以法
    律上之父母子女地位是否存在為訴訟標的，並非純然就事實
    為確認，故倘有確認之利益，非不得提起確認之訴。
  (二)原告與被告母親吳玉如於民國93年7月30日結婚，被告於同
    年8月25日出生，係於原告與吳玉如結婚後不久即出生，故
    申報被告為原告之子，惟被告出生日回溯第181日起至第302
    日止為受胎期間，此期間內原告與吳玉如並無婚姻關係存在
    ，即被告並非原告與吳玉如在婚姻期間受胎所生，嗣兩造於
    100年6月10日至成大醫院進行親子血緣鑑定，證實兩造間之
    親子關係指數(CPI)為0.000000，親子關係概率(PP)值為
    0.000000%，足證兩造確無真實之父子血緣關係。
  (三)被告既非其母親與原告在婚姻關係存續期間受胎所生，自不
    得提起否認子女之訴，然兩造間並無親子血緣關係存在，而
    被告卻登記為原告之子，是戶籍記載顯與事實不符，而有更
    正戶籍上親子關係記載之必要，亦即兩造間親子關係不明確
    ，致雙方原有之親子關係所生之扶養、繼承等私法上權利存
    否發生不明確、混亂，此等法律關係有無即有不安之狀態，
    而此不確定之法律地位及不安狀態，法院得以判決除去之，
    是原告提起本件確認訴訟，有即受確認判決之法律上利益，
    爰依法提起本件訴訟，請求判決如訴之聲明，俾原告得依戶
    籍法規定辦理身分更正之登記。
  (四)聲明：如主文所示。
二、被告方面：對於原告之主張及成大醫院親子血緣鑑定結果均
    表示無意見等語。
三、得心證之理由：
  (一)按確認法律關係成立或不成立之訴，非原告有即受確認判決
    之法律上利益，不得提起之，民事訴訟法第247條第1項前段
    定有明文。所謂即受確認判決之法律上利益，係指法律關係
    之存否不明確，致原告在私法上之地位有受侵害之危險，而
    此項危險得以對於被告之確認判決除去之者，最高法院著有
    27年度上字第316號判例供參。查本件原告起訴請求確認伊
    與被告間之親子關係不存在，此一確認自然血緣親子關係存
    否之訴，乃以事實上血緣為基礎，且涉及兩造之父母子女地
    位是否存在，不惟影響雙方之身分，且有關於雙方因該身分
    而產生之法律關係亦將隨之變動；再者，戶籍登記事項係因
    當事人申報錯誤所致者，為更正戶籍上之記載，依戶籍法施
    行細則第16條第6款之規定，當事人可憑涉及事證確認之法
    院確定裁判、檢察官不起訴處分書、緩起訴處分書，或國內
    公證人之公、認證書等，向戶政事務所申請更正登記。本件
    被告戶籍謄本上記載生父為原告，惟原告既否認為被告之生
    父，為更正戶籍上之記載，即須釐清與事實是否相符，兩造
    間因親子血緣關係不明確，致雙方間因原有親子關係所生之
    扶養、繼承等私法上權利存否產生不明確、混亂之情形，此
    等法律關係即有不安之狀態，而此不確定之法律地位及不安
    狀態，得以法院判決予以確定，自應認原告提起本件訴訟乃
    有即受確認判決之法律上利益，而與民事訴訟法第247條第1
    項前段之規定相符，合先敘明。
  (二)查原告主張被告戶籍登記上之生父雖記載為伊，然實際上伊
    與被告無血緣關係一節，業據提出戶籍謄本、成大醫院婦產
    部優生保健科血緣鑑定報告書各1份附卷供參，依該血緣鑑
    定報告書之結論記載：「本系統所檢驗之DNA點位可排除黃
    博志與黃韋哲之血緣關係，其親子關係指數（CPI）為0.000
    000，親子關係概率值為0.000000%。」而被告對該鑑定結果
    亦表示無意見，足證被告確非原告之親生子；以此，原告之
    主張堪信為真實。
  (三)綜上所述，原告既非被告之父，與被告間無自然血緣關係存
    在，此與被告戶籍謄本上之記載不符，而此種自然血緣關係
    與戶籍謄本所載不相符而致身分不明確之情形，實有更正之
    必要，從而，原告訴請確認伊與被告間之親子關係不存在，
    即屬有據，應予准許。
四、據上論結，本件原告之訴為有理由，依民事訴訟法第78條、
    第87條第1項，判決如主文。
中    華    民    國    100    年    8    月    31    日
                  家事法庭     法  官  林富郎
以上正本證明與原本無異。
如不服本判決應於送達後20日內向本院提出上訴狀（附具繕本）
，並應繳納上訴費用。
中    華    民    國    100    年    8    月    31    日
                               書記官  劉毓如